臺灣臺北地方法院刑事判決　　　　　　　99年度易字第2490號
公　訴　人　臺灣臺北地方法院檢察署檢察官
被　　　告　邱顯福
上列被告因違反毒品危害防制條例案件，經檢察官提起公訴（九
十九年度毒偵字第二九四三號），本院判決如下：
    主    文
邱顯福施用第二級毒品，累犯，處有期徒刑陸月，如易科罰金，
以新臺幣壹仟元折算壹日。
    犯罪事實
一、邱顯福前於民國九十五年間因犯傷害罪，經臺灣板橋地方法
    院於九十六年五月三十一日以九十五年度訴字第三四九四號
    判決分別判處有期徒刑四月、三月，應執行有期徒刑六月，
    於九十六年七月六日確定，嗣臺灣板橋地方法院依中華民國
    九十六年罪犯減刑條例之規定，於九十六年十月十九日以九
    十六年度聲減字第七二八○號裁定，將上開二罪，分別減為
    有期徒刑二月、一月又十五日，應執行有期徒刑三月，邱顯
    福不服提起抗告，經臺灣高等法院於九十六年十一月三十日
    以九十六年度抗字第一三七四號裁定駁回抗告確定，於九十
    六年十月二十六日因羈押折抵期滿執行完畢。復於九十七年
    間因施用第二級毒品案件，經臺灣板橋地方法院依臺灣板橋
    地方法院檢察署檢察官之聲請，於九十七年九月二十二日以
    九十七年度毒聲字第二○○八號裁定裁定送勒戒處所觀察、
    勒戒，於九十七年十二月二十九日入原臺灣臺北看守所附設
    勒戒處所觀察、勒戒，因認有繼續施用毒品之傾向，經臺灣
    板橋地方法院依臺灣板橋地方法院檢察署檢察官之聲請，於
    九十八年二月十日以九十八年度毒聲字第一一八號裁定令入
    戒治處所施以強制戒治六個月以上，至無繼續強制戒治之必
    要為止，但最長不得逾一年，於九十八年二月二十三日入原
    臺灣新店戒治所施以強制戒治，嗣因經評估認無繼續強制戒
    治之必要，於九十八年十月十二日因停止戒治出所，臺灣臺
    北地方法院檢察署檢察官並於九十八年十一月二日以九十八
    年度戒毒偵字第七五四號為不起訴處分確定。詎猶不知悔改
    ，明知甲基安非他命為毒品危害防制條例第二條第二項第二
    款所定之第二級毒品，不得施用及持有，竟基於施用第二級
    毒品甲基安非他命之犯意，於九十九年七月十八日為警採尿
    時回溯九十六小時內之某日時（不包含為警逮捕歸案後至採
    尿前之期間），在不詳地點，以不詳方式，施用第二級毒品
    甲基安非他命一次。嗣因邱顯福因於九十八年間所犯施用第
    二級毒品案件，經臺灣臺北地方法院檢察署發布通緝在案，
    於九十九年七月十八日三時十分許，在臺北市○○區○○街
    與西昌街口（起訴書誤載為環河南路一段九七一號前）為警
    逮捕歸案，經邱顯福同意採集其尿液經送請臺灣尖端先進生
    技醫藥股份有限公司檢驗結果，呈安非他命及甲基安非他命
    陽性反應，始知上情。
二、案經臺北市政府警察局萬華分局報請臺灣臺北地方法院檢察
    署檢察官偵查起訴。
    理    由
壹、證據能力部分：
  一、查本案被告邱顯福所為不利於己之陳述，查無出於強暴、
      脅迫、利誘、詐欺、疲勞訊問、違法羈押或其他不正之方
      法，亦非違反法定障礙事由經過期間不得訊問或告知義務
      之規定而為，依刑事訴訟法第一百五十六條第一項、第一
      百五十八條之二規定，應認其有證據能力。
  二、按被告以外之人於審判外之言詞或書面陳述，除法律有規
      定者外，不得作為證據，刑事訴訟法第一百五十九條第一
      項定有明文。次按被告以外之人於審判外之陳述，雖不符
      前四條之規定，而經當事人於審判程序同意做為證據，法
      院審酌該言詞陳述或書面陳述作成時之情況，認為適當者
      ，亦得為證據。當事人、代理人或辯護人於法院調查證據
      時，知有刑事訴訟法第一百五十九條第一項不得為證據之
      情形，而未於言詞辯論終結前聲明異議者，視為有前項之
      同意，同法第一百五十九條之五規定甚明。查，本院認定
      犯罪事實所憑之其餘證據，部分屬傳聞證據，惟檢察官及
      被告均未於本院言詞辯論終結前聲明異議，本院審酌該等
      言詞或書面陳述作成之情況，並無非出於任意性或不正取
      供，或違法或不當情事，且客觀上亦無不可信之情況，堪
      認為適當，依刑事訴訟法第一百五十九條之五第二項規定
      ，均得作為證據，先予敘明。
貳、實體部分：
  一、訊據被告矢口否認有何施用第二級毒品甲基安非他命之犯
      行，辯稱：伊沒有吸食毒品，為幫員警破案，伊就買賣毒
      品的過程都要近距離錄音云云。經查：
  （一）被告固否認於九十九年七月十八日為警採尿時回溯九十
        六小時內之某日時（不包含為警逮捕歸案後至採尿前之
        期間），在不詳地點，以不詳方式，施用第二級毒品甲
        基安非他命一次之事實，惟被告於九十九年七月十八日
        為警採集尿液，經送請臺灣尖端先進生技醫藥股份有限
        公司以酵素免疫分析法（ＥＩＡ）初步檢驗，再以氣相
        層析質譜儀法（ＧＣ／ＭＳ）確認檢驗，呈安非他命及
        甲基安非他命陽性反應，此有臺灣尖端先進生技醫藥股
        份有限公司九十九年七月三十日濫用藥物檢驗報告一份
        在卷可稽。按甲基安非他命經口服投與後約百分之七十
        於二十四小時內自尿中排出，約百分之九十於九十六小
        時內自尿中排出，由於目前國內尿液中甲基安非他命之
        檢驗僅為鑑定是否呈陽性反應尚未定其含量，且甲基安
        非他命之成分檢出與其投與方式、投與量、個人體質、
        採尿時間與檢測儀器之精密度等諸多因素有關，因此僅
        憑尿液中呈安非他命陽性反應，並無法確實推算吸食時
        間距採集時間之長短，惟依上述資料推斷，最長可能不
        會超過四日，此有行政院衛生署藥物食品檢驗局八十一
        年二月八日以（八一）藥檢壹字第○○○一一五六號函
        一份在卷可稽；又按依據Ｃｌａｒｋｅ’ｓ  Ｉｓｏｌ
        ａｔｉｏｎａｎｄＩｄｅｎｔｉｆｉｃａｔｉｏｎ  ｏ
        ｆＤｒｕｇｓ第二版記載，安非他命之半衰期為四至八
        小時，而服用安非他命後二十四小時內約有服用量之百
        分之三十以原態排泄於尿液中，三至四天內排泄總量約
        為百分之九十；甲基安非他命之半衰期大約為九小時，
        而甲基安非他命服用於二十四小時內約有百分之七十排
        泄於尿液中，有行政院衛生署管制藥品管理局九十一年
        十月三日管檢字第一一○四三六號函示明確，是尿液中
        檢出安非他命、甲基安非他命之濃度會隨時間經過而遞
        減。再雖於文獻報告中確實有藥品或食物因交叉反應，
        可在尿液測試中產生偽陽性之安非他命反應，然利用精
        密的儀器分析，將可排除偽陽性之可能，得到正確的答
        案，而目前最常採用之確認方法氣相層析質譜儀，於法
        務部檢驗合格之良好操作條件檢測單位，以氣相層析質
        譜儀做藥物及代謝物之定性及定量分析，幾乎不會有偽
        陽性反應產生，此亦經行政院國軍退除役官兵輔導委員
        會臺北榮民總醫院八十三年四月七日北總內字第○三○
        五九號函示明確。足認被告確有於九十九年七月十八日
        為警採尿時回溯九十六小時內之某時（不包含為警逮捕
        歸案後至採尿前之期間），在不詳地點，以不詳方式，
        施用第二級毒品甲基安非他命一次之犯行，堪以認定。
  （二）被告雖以上開情詞置辯。經查，證人即臺北市政府警察
        局刑事警察大隊偵五隊小隊長賴茂進於本院一百年三月
        九日審判期日中固到庭證稱：被告於去年（即九十九年
        ）六月初有提供桃園地區販賣毒品的對象給伊，伊於六
        月二十二日有查獲毒品和販賣的事證，被告復於八月十
        五日有提供線索給伊過，也曾於九十九年十月間提供一
        個對象的對話錄音給伊。被告於九十九年六月底到八月
        十五日中間並沒有提供任何毒品線索給伊。但根據被告
        後面提供的資料顯示他於九十九年七、八月間應該有先
        去瞭解相關毒販的情況才能跟伊呈報這些事情，但是伊
        無法說明確切的時間等語。又證人白錦蓉於本院一百年
        八月二十六日審判期日中亦到庭證稱：於九十九年七月
        間被告在賣二手貨，伊帶被告去伊朋友那裡賣東西，現
        場有人在販賣毒品或施用毒品。伊於九十九年七月與被
        告前往友人住處時，友人有當場施用安非他命，還有用
        抽煙吸食海洛因，有時候會同時吸食，他們不敢開窗戶
        ，房間是密閉的，他們要吸毒品不會開冷氣或是電扇，
        伊等都坐在床上或電腦桌旁邊很近，伊等有時候在那裡
        停留很久。伊沒有看過被告施用毒品等語。惟觀之證人
        賴茂進所提供被告、證人白錦蓉檢舉案件時製作之調查
        筆錄所載，被告或證人白錦蓉均未曾於警詢時論及渠等
        曾於九十九年七月十八日前後十日前往相關犯罪嫌疑人
        住居所之事宜，則被告是否確曾於九十九年七月十八日
        前後數日前往相關毒品犯罪嫌疑人住居所，因而吸食到
        甲基安非他命煙霧，實非無疑。再者，縱使被告於證人
        白錦蓉友人施用甲基安非他命時在場，參以證人白錦蓉
        於本院前開審判期日中亦證稱：伊等停留在那裡時會有
        人進進出出該處，被告也會外出，因為被告只是去賣東
        西。伊等二人於九十九年七月間不可能二十四小時都在
        一起，伊那時候（指在警察局製作筆錄時）有講就是有
        去，沒有講可能是沒去，或是坐一下馬上走等語，則該
        證人白錦蓉友人住居所顯非密閉空間，被告亦無吸入二
        手甲基安非他命之虞，參以按吸入煙毒之二手煙，在文
        獻上雖無能否由尿液中檢驗出煙毒或安非他命反應之研
        究報告，然依法務部調查局檢驗煙毒或安非他命案件經
        驗研判，若非長時間與吸毒者直接相向且存心大量吸入
        吸毒者所呼出之煙氣，以二手煙中可能存在之低劑量煙
        毒或安非他命，應不致在尿液中檢驗出煙毒或安非他命
        反應乙情，此有法務部調查局八十二年八月六日八二發
        技一字第四一五三號函覆臺灣高等法院有關吸入煙毒或
        安非他命之二手煙者可否由尿液中檢出煙毒或安非他命
        反應問題之函文可參，核諸被告於九十八年七月十八日
        為警採集尿液經送臺灣尖端先進生技醫藥股份有限公司
        以氣相層析質譜儀法（ＧＣ／ＭＳ）確認檢驗結果，其
        尿液中安非他命、甲基安非他命之濃度分別高達每毫升
        三千一百四十、一萬七千二百四十奈克，遠高於判定安
        非他命、甲基安非他命陽性反應之衛生署公告閾值每毫
        升五百奈克，揆諸前揭函示意旨，被告顯非誤吸他人之
        二手甲基安非他命煙霧所致。是被告所辯為卸責之詞，
        不足採信。
  （三）查被告前於九十七年間因施用第二級毒品案件，經臺灣
        板橋地方法院依臺灣板橋地方法院檢察署檢察官之聲請
        ，於九十七年九月二十二日以九十七年度毒聲字第二○
        ○八號裁定裁定送勒戒處所觀察、勒戒，於九十七年十
        二月二十九日入原臺灣臺北看守所附設勒戒處所觀察、
        勒戒，因認有繼續施用毒品之傾向，經臺灣板橋地方法
        院依臺灣板橋地方法院檢察署檢察官之聲請，於九十八
        年二月十日以九十八年度毒聲字第一一八號裁定令入戒
        治處所施以強制戒治六個月以上，至無繼續強制戒治之
        必要為止，但最長不得逾一年，於九十八年二月二十三
        日入原臺灣新店戒治所施以強制戒治，嗣因經評估認無
        繼續強制戒治之必要，於九十八年十月十二日因停止戒
        治出所，臺灣臺北地方法院檢察署檢察官並於九十八年
        十一月二日以九十八年度戒毒偵字第七五四號為不起訴
        處分確定等情，有臺灣高等法院被告前案紀錄表一份在
        卷可按，足認被告於強制戒治執行完畢釋放後，五年內
        再施用毒品。
  （四）綜上所述，被告所辯顯屬事後卸責之詞，不足採信。本
        件事證明確，被告犯行堪以認定，應依法論科。
  二、論罪科刑部分：
  （一）按甲基安非他命係屬毒品危害防制條例第二條第二項第
        二款所規定之第二級毒品，不得施用及持有。核被告所
        為，係違反毒品危害防制條例第十條第二項之施用第二
        級毒品罪。被告施用第二級毒品甲基安非他命前後持有
        第二級毒品甲基安非他命之低度行為，應為其施用第二
        級毒品甲基安非他命之高度行為所吸收，不另論罪。
  （二）查被告前於九十五年間因犯傷害罪，經臺灣板橋地方法
        院於九十六年五月三十一日以九十五年度訴字第三四九
        四號判決分別判處有期徒刑四月、三月，應執行有期徒
        刑六月，於九十六年七月六日確定，嗣臺灣板橋地方法
        院依中華民國九十六年罪犯減刑條例之規定，於九十六
        年十月十九日以九十六年度聲減字第七二八○號裁定，
        將上開二罪，分別減為有期徒刑二月、一月又十五日，
        應執行有期徒刑三月，被告不服提起抗告，經臺灣高等
        法院於九十六年十一月三十日以九十六年度抗字第一三
        七四號裁定駁回抗告確定，於九十六年十月二十六日因
        羈押折抵期滿執行完畢，此有臺灣高等法院被告前案紀
        錄表一份在卷可參，被告受有期徒刑之執行完畢，五年
        以內故意再犯本件最重本刑有期徒刑以上之罪，為累犯
        ，應依刑法第四十七條第一項規定，加重本刑至二分之
        一。
  （三）爰審酌被告前有違反毒品危害防制條例等前科，素行不
        佳，竟不思悛悔，前於戒治處所施以強制戒治後，未把
        握自新機會，又再次施用足以導致人體機能發生依賴性
        、成癮性及抗藥性等障礙之第二級毒品甲基安非他命，
        對個人身心戕害甚鉅，犯後否認犯行，飾詞卸責，態度
        不佳，兼衡其犯罪之目的、品行及智識程度等一切情狀
        ，量處如主文所示之刑，併諭知易科罰金之折算標準。
據上論斷，應依刑事訴訟法第二百八十四條之一、第二百九十九
條第一項前段，毒品危害防制條例第十條第二項，刑法第十一條
前段、第四十七條第一項、第四十一條第一項前段，判決如主文
。
本案經檢察官吳宇青到庭執行職務
中    華    民    國   100    年     9     月    9    日
                          臺灣臺北地方法院刑事第六庭
                              法      官  雷淑雯
以上正本證明與原本無異。
如不服本判決，應於收受送達後十日內，向本院提出上訴書狀，
並應敘述具體理由；其未敘述上訴理由者，應於上訴期間屆滿後
二十日內向本院補提理由書（均須按他造當事人之人數附繕）「
切勿逕送上級法院」。
                              書  記  官  蕭君卉
中    華    民    國   100    年     9     月    9    日
附錄本案論罪科刑法條全文
毒品危害防制條例第十條：
施用第一級毒品者，處六月以上五年以下有期徒刑。
施用第二級毒品者，處三年以下有期徒刑。